臺灣板橋地方法院交通事件裁定　　　　 96年度交聲字第838號
原處分機關　交通部公路總局臺北區監理所板橋監理站
異　議　人
即受處分人　甲○○
上列受處分人因違反道路交通管理處罰條例案件，對於交通部公
路總局臺北區監理所板橋監理站96年6 月5 日所為板監裁字裁41
C00000000 號、板監裁字裁41C00000000 號處分不服，聲明異議
，本院裁定如下：
    主  文
原處分均撤銷。
甲○○不罰。
    理  由
一、原處分意旨略以：異議人即受處分人甲○○，於民國96年1
    月13日12時40分許，騎車號ATP-085 號重型機車，行經臺北
    縣板橋市○○路273 巷79弄20號前時，因「駕駛人未依規定
    戴安全帽」、「不服取締稽查逃逸」等違規，由臺北縣政府
    警察局板橋分局板橋派出所員警舉發後，認其違規情事屬實
    ，依道路交通管理處罰條例第31條第6 項、第60條第1 項、
    規定，裁處異議人罰鍰新臺幣（下同）500 元、3,000 元並
    依第63條第1 項記違規點數1 點之處分云云。
二、聲明異議意旨略以：異議人即受處分人甲○○不知有上開違
    規行為，且本件並無照片為證。因為伊所任職之公司，在96
    年1 月間遷址，故該期間內需配合加班，故受舉發之時間，
    正是伊在公司加班之時間，而車號ATP-085 號重型機車為自
    己使用，不會借予他人，故本件員警之舉發應有錯誤，為此
    遭此裁罰，實難甘服，為此聲明異議，請求撤銷原處分改為
    不罰等語。
三、經查：
  (一)本件異議人即受處分人遭舉發於96年1 月13日12時40分許，
    騎車號ATP-085 號重型機車，行經臺北縣板橋市○○路273
    巷79弄20號前時，因「駕駛人未依規定戴安全帽」、「不服
    取締稽查逃逸」等違規，固有上開舉發違反道路交通管理事
    件通知單影本附卷可參，惟原裁處機關並未附採證照片佐證
    。而經證人即當場舉發之警員李家銘於本院審理中到庭證稱
    ：當時我在中正路275 巷79弄前執勤防搶勤務，此勤務是定
    點進行路檢，異議人的機車是朝著我的方向騎過來，因為沒
    有戴安全帽，所以我要攔查，當我徒手作攔停的手勢，機車
    騎士是一個中年男子，我對他作攔停手勢的時候，他有減速
    ，但是沒有停下來，經過我時他強行穿過，有接觸到我的手
    ，之後他回頭看著我，用台語問我為何要攔他，之後他就騎
    走了，當時的機車騎士不是在庭的異議人，這個我可以確定
    ，我並沒有見過異議人等語等語（見本院96年7 月4 日訊問
    筆錄），是舉發員警曾近距離目賭該違規之駕駛人，證明確
    非本件異議人。
  (二)而異議人表示因為伊所任職之公司在96年1 月間遷址，故該
    期間內需配合加班，故受舉發之時間，正是伊在公司加班之
    時間，而車號ATP-085 號重型機車為自己使用，不會借予他
    人等語（見本院96年7 月4 日筆錄）。而本件因屬逕行舉發
    之事件，當場員警亦不及拍照或為其他採證措施，而員警一
    方面注視機車騎士之面額，一方面能否確認所記車號無誤，
    已值存慮。況員警證稱係記下車號後，待返回警所始核對查
    驗等語（見同前筆錄第3 頁），故員警在現場所記之車號是
    否正確無誤，更有可疑。
  (三)退步言之，縱認員警所記車號無誤，而當時係有他人使用異
    議人之上開車輛，惟員警舉發後，其舉發通知單以郵寄送達
    後因招領逾期而退回（見臺北縣政府警察局板橋分局96年5
    月25日北縣警板交裁字第0960020280號函），而異議人至96
    年5 月8 日始知有本件違規（見異議人96年5 月8 日陳述書
    ），距舉發單所載違規時間已有3 月。因員警業已明確證述
    當時之機車騎士另有其人，縱員警所記之車號無誤，但在時
    日已久又缺乏照片之下，異議人自難以回想當時是否有人使
    用其機車，故難以強令異議人向監理機關告知實際違規之駕
    駛人。雖原處分機關以上開舉發單經郵政機關以寄存送達方
    式為合法送達，因認異議人如期未到案指駕，就前開違規行
    為有可歸責之處，因未考慮員警所記車號有錯誤之逾，因此
    引用歸責原則令異議人負違規之責，即失其依據。
四、綜上所述，本件交通違規之舉發尚存有疑義，於別無其他積
    極證據足以證明異議人確有前開違規之行為前，尚難僅憑執
    勤人員之單一指述，即遽以推測或擬制異議人有該交通違規
    行為。且員警已明確證述異議人非當時實際有違規行為之人
    ，縱認員警所記之車號無誤，確實是異議人所有之機車有上
    開違規情事，惟以本件之送達過程，實難令異議人因逾期到
    案指定駕駛人，是本件於事證不明下，強令歸責予異議人，
    自無理由。此外，復查無其他積極事證足證異議人有為上揭
    違規行為，是原處分機關僅憑執勤人員之單一指述，而無任
    何之佐證即遽以異議人違反道路交通管理處罰條例第31條第
    6 項、第60條第1 項之規定，各予裁處罰鍰新臺幣2,700 元
    、3,000 元及依同法第63條第1 項記違規點1 點之處分點，
    即有未洽，均無可維持。從而，本件異議有理由，原處分應
    均予撤銷，併為異議人不罰之諭知，以昭審慎。
據上論斷，應依道路交通案件處理辦法第20條，裁定如主文。
中　　華　　民　　國　　96　　年　　7 　　月　　16　　日
                      交通法庭    法　官  林漢強
上正本證明與原本無異。
如不服本裁定，應於裁定送達後5 日內向本院提出抗告狀。
                                  書記官  曾千庭
中　　華　　民　　國　　96　　年　　7 　　月　　16　　日
